臺灣高等法院高雄分院刑事判決
111年度上訴字第623號
上  訴  人  
即  被  告  陳毅峰


選任辯護人  陳瑩紋律師（法扶律師）
上列上訴人因違反槍砲彈藥刀械管制條例案件，不服臺灣屏東地
方法院110年度訴字第511號，中華民國111年5月31日第一審判決
所處之刑（起訴案號：臺灣屏東地方檢察署110年度偵字第4385
號），提起上訴，本院判決如下：
    主  文
上訴駁回。
    事實及理由
壹、程序事項：
    刑事訴訟法第348條規定已於民國110年6月16日公布，同月1
    8日生效施行。本案係於上開規定修正施行後繫屬本院，並
    非刑事訴訟法施行法第7條之13所規定仍適用修正前規定之
    案件，故應適用修正後之規定。又修正後刑事訴訟法第348
    條第3項規定：「上訴得明示僅就判決之刑、沒收或保安處
    分一部為之」，而其立法理由指出：「為尊重當事人設定攻
    防之範圍，並減輕上訴審審理之負擔，容許上訴權人僅針對
    刑、沒收或保安處分一部提起上訴，其未表明上訴之認定犯
    罪事實部分，則不在第二審之審判範圍。因此，如僅對宣告
    刑部分，提起上訴，其效力不及於原審所認定之犯罪事實，
    犯罪事實即不在上訴審審查範圍，而應以原審法院所認定之
    犯罪事實，審認原審之宣告刑妥適與否的判斷基礎」。本案
    上訴人即被告陳毅峰（下稱被告）於本院審理時表示僅就原
    判決之量刑上訴，而未就犯罪事實及沒收聲明不服（本院卷
    第48、72頁）。依據前述說明，本院僅就原判決所宣告之刑
    是否妥適進行審理，至於其他部分則非本院審查範圍，先予
    指明。
貳、本案據以審查量刑妥適與否之原審所認定之犯罪事實、所犯
    罪名及刑之加減事由：
一、被告明知如附表所示之制式手槍，具有殺傷力，為槍砲彈藥
    刀械管制條例第4條第1項第1款所列管之違禁物，非經中央
    主管機關許可，不得寄藏、持有，竟基於非法寄藏制式手槍
    之犯意，於108年11月18日前某日，在屏東縣○○市○○○街00號
    住處，受友人張邱世杰（已於108年11月18日死亡）所託，
    代為保管如附表所示之制式手槍1支，並將之藏放在其上址
    住處房間內櫃子而寄藏保管之。嗣於110年4月20日15時12分
    許，被告與胞姊陳○珊因遺產問題產生糾紛，竟心生不滿，
    騎乘車牌號碼000-0000（原判決誤載為MJF-3117）號普通重
    型機車，持上開手槍前往屏東縣○○市○○路00號之陳○珊及其
    姊夫吳○憲住處，欲索討珠寶、金錢（所涉恐嚇罪嫌部分，
    業據檢察官為不起訴處分），並與吳○憲發生扭打（傷害部
    分未據告訴），陳○珊見狀乃報警處理，經警據報前往現場
    ，發現被告所騎機車仍在，經吳○憲同意進屋內搜索，當場
    查獲藏匿於屋內之被告，並扣得附表所示手槍1支，始悉上
    情。
二、所犯罪名：核被告所為，係犯槍砲彈藥刀械管制條例第7條
    第4項之非法寄藏制式手槍罪。被告基於單一非法寄藏制式
    手槍之犯意，自108年11月18日前某日起，至110年4月20日
    為警查獲時止，非法寄藏上開制式手槍之行為，為繼續犯，
    應論以一罪。
三、刑之減輕事由：　　
　㈠本案無刑法第19條不罰或減刑規定之適用：
　　按刑法第19條規定：「行為時因精神障礙或其他心智缺陷，
    致不能辨識其行為違法或欠缺依其辨識而行為之能力者，不
    罰。行為時因前項之原因，致其辨識行為違法或依其辨識而
    行為之能力，顯著減低者，得減輕其刑。前二項規定，於因
    故意或過失自行招致者，不適用之。」經查，原審將被告送
    請財團法人臺灣省私立高雄仁愛之家附設慈惠醫院，鑑定被
    告於本案行為時之精神狀態，該院鑑定之結論略為：「陳員
    能夠清楚描述犯案過程，且清楚持有槍械是犯法的，但受委
    託寄放當時不知道是手槍，看到槍枝時認為是玩具槍（無彈
    匣跟子彈）。自陳無經濟壓力，持槍去幫案父討錢，只是想
    嚇嚇案姐，無傷人意圖。推估個案犯案時意識清楚，未受到
    精神症狀干擾，事後有罪責感，感到後悔。陳員的態度防衛
    ，但是言語表達可以切題，情緒雖然略為焦慮，但是沒有顯
    著之怪異行為，可見沒有顯著之幻覺干擾。陳員表示自己好
    像失神，所以就隨便找一件物品防身。到了犯案地點就是急
    著要錢只好把先前帶來的槍拿來使用。陳員自述沒有聽到任
    何奇特的聲音或看到任何奇特的影像，隨後覺得自己失神約
    十分鐘就被警察逮捕。陳員對於鑑定時諸多問題，例如：⑴
    在本院中斷治療十年，期間的治療過程？⑵為何收到東西不
    先檢查？⑶後來知道是槍為何不送交警察機關？⑷為何所謂的
    防身物品是一把手槍？⑸自己既然沒有罹患重大內科疾病，
    為何犯案當下會失神而無法逃跑？等皆表示不知道或忘記了
    ，然而其心理衡鑑可見其智商未有顯著缺損，且未呈現所謂
    腦傷狀態，再加上犯案時未有顯著之幻覺及妄想狀況，足見
    其在犯案時未有『因精神障礙或其他心智缺陷，致不能辨識
    其行為違法或欠缺依其辨識而行為之能力，或致其辨識行為
    違法或依其辨識行為之能力顯著減低』之狀況，鑑定團隊建
    議陳員應該負起其應有之法律責任。」等語，有財團法人臺
    灣省私立高雄仁愛之家附設慈惠醫院111年4月18日111附慈
    精字第1110919號函暨函附之慈惠醫院精神鑑定報告書在卷
    可參（原審卷第61至67頁）。依該鑑定報告內容，就被告行
    為時精神狀態診斷之形成，乃由鑑定醫師參考被告口述、本
    案相關卷宗資料，根據被告之過去生活史及病史、精神疾病
    史、鑑定時精神狀態檢查、目前之社會功能、事發前、後及
    當時之精神狀態、心理測驗等精神狀態檢查所為之臨床判斷
    ，而非僅由被告自述得知，且鑑定結論認本案案發時被告雖
    有重度憂鬱症，但於案發時該精神疾病對被告當下反應無直
    接干擾或影響，自堪認被告於行為時並無因精神障礙或其他
    心智缺陷，致不能辨識其行為違法或欠缺依其辨識而行為之
    能力；或致其辨識行為違法或依其辨識而行為之能力顯著減
    低等情形，即無刑法第19條規定之適用。
　㈡本案無刑法第62條減刑規定之適用：
　1.按對於未發覺之罪自首而受裁判者，得減輕其刑，刑法第62
    條前段定有明文。此處所謂之「發覺」，非以有偵查犯罪權
    限之機關或人員確知其人犯罪無誤為必要，如有確切之根據
    得為合理之可疑，而於對其發生嫌疑時，即得謂為已發覺（
    最高法院72年台上字第641號判例意旨參照）。
　2.經查，本案事發當天係警方接獲陳○珊撥打110報案稱：「在
    屏東縣○○市○○路00號，弟弟持槍在跟其先生打架」，警方據
    報到場時，陳○珊表示被告已經離去且不願警方繼續處理，
    由於警方發現被告所騎乘之重機車MFJ-3117號尚遺留在現場
    ，與陳○珊所述不符，故調閱該處監錄系統，從監視器影像
    中發現吳○憲與被告由屋內扭打至玄關處，並於玄關處由被
    告手上搶下手槍後，兩人便回到屋內，直到警方抵達時皆未
    看到被告離去蹤影，研判被告仍躲藏在屋內，警方在吳○憲
    同意下進入屋內，於陳○珊臥房內發現被告，後由被告告知
    於餐桌旁地板上黑色包包內起獲手槍1把（不 含彈夾、子彈
    ）等情，有偵查報告1份在卷可稽（警卷第5頁）。復觀諸現
    場監視器錄影畫面翻拍照片中，已明顯拍攝到被告及吳○憲
    手持扣案手槍之影像，嗣後並有員警持警用盾牌到場（警卷
    第65、67、69、71頁），足認警方於被告供承持有扣案手槍
    前，業已依據陳○珊之報案陳述及監視器影像而知悉被告持
    有手槍，即有確切根據合理懷疑被告涉犯本案，則揆諸前揭
    說明，本案自無自首規定之適用。
　3.至被告雖有告知警方扣案手槍藏放於餐桌旁地板上之黑色包
    包內而起獲，惟警方係在知悉被告持有手槍後，始依被告之
    供述而起獲該支手槍，並無礙於警方係在被告指出手槍位置
    前，即已依確切之根據而合理懷疑被告持有手槍之認定，故
    被告雖有事後指出手槍位置之行為，仍與自首之要件不符，
    辯護人據此辯稱被告符合自首規定云云，自非可採。
　㈢本案無刑法第59條減刑規定之適用：
　　按犯罪之情狀顯可憫恕，認科以最低度刑仍嫌過重者，得酌
    量減輕其刑，刑法第59條固有明文。然此所謂「犯罪之情狀
    顯可憫恕」，係指審酌刑法第57條各款所列事項以及其他一
    切與犯罪有關之情狀之結果，認其犯罪足堪憫恕者而言，必
    須犯罪另有特殊之原因與環境等，在客觀上顯然足以引起一
    般同情，認為縱予宣告法定最低度刑，猶嫌過重者，始有其
    適用（最高法院45年台上字第1165號判例意旨參照）。查槍
    砲彈藥刀械管制條例第7條第4項之非法寄藏制式手槍罪之最
    低法定本刑為有期徒刑5年。參酌上開刑度對應被告之本案
    犯罪情節，自108年11月18日前某日起至110年4月20日為警
    查獲時止，寄藏制式手槍之期間至少長達1年5月，且其因與
    胞姐陳○珊有遺產問題產生糾紛，即攜帶扣案手槍前往陳○珊
    住處索討財物，並持槍與其姊夫吳○憲發生肢體衝突，亦即
    被告並非單純寄藏制式手槍，更有持槍從事其他不當行為，
    已將持槍對社會治安造成之潛在風險，提昇為破壞社會治安
    之具體行為，本案如遽予減刑，難認足使被告罰當其罪，並
    易使其他潛在行為人產生投機心態，自難認有何縱予宣告法
    定最低度刑，仍嫌過重之情形。至被告所提罹患重度憂鬱合
    併焦慮症，因長期精神疾病治療而與妻小分離，獨自1人生
    活等情，均難認與本案寄藏制式手槍犯行有何關聯性，致其
    有特殊之原因與環境等，在客觀上顯然足以引起一般同情，
    而有縱予宣告法定最低度刑，仍嫌過重之情形，自不能適用
    刑法第59條規定酌減其刑。
參、上訴論斷之理由：
    原審認被告罪證明確，以行為人之責任為基礎，審酌被告未
    經許可，寄藏具高度危險性之制式手槍，對於社會秩序及民
    眾安全存有潛在威脅及危險，所為應予非難；另考量被告尚
    且持寄藏之扣案制式手槍作為向其胞姊索討珠寶、金錢之用
    ，雖未構成其他犯罪，然於實際上已造成公眾或他人現實之
    惡害，並考量被告始終坦承犯行之犯後態度；兼衡被告之智
    識程度、家庭生活狀況、寄藏扣案制式手槍之數量及期間等
    一切情狀，量處有期徒刑7年6月，併科罰金新臺幣（下同）
    20萬元，罰金如易服勞役，以1,000元折算1日。本院綜合上
    情，認原判決之量刑洵屬妥適。被告指摘原判決量刑過重，
    且未依刑法第62條、第59條減輕其刑，而提起上訴，請求撤
    銷改判，為無理由，應予駁回。
據上論結，應依刑事訴訟法第368條，判決如主文。
本案經檢察官吳文書提起公訴，檢察官李靜文到庭執行職務。
中　　華　　民　　國　　111 　年　　10　　月　　12　　日
                  刑事第二庭    審判長法  官  孫啓強
                                      法  官  莊珮吟
                                      法  官  鄭詠仁
以上正本證明與原本無異。
如不服本判決，應於判決送達後20日內向本院提出上訴狀，其未
敘述理由者並應於提出上訴狀後20日內向本院補提理由書（應附
繕本）。
中　　華　　民　　國　　111 　年　　10　　月　　12　　日
                                      書記官  楊明靜
附錄本判決論罪科刑法條：
槍砲彈藥刀械管制條例第7條
未經許可，製造、販賣或運輸制式或非制式火砲、肩射武器、機
關槍、衝鋒槍、卡柄槍、自動步槍、普通步槍、馬槍、手槍或各
類砲彈、炸彈、爆裂物者，處無期徒刑或7年以上有期徒刑，併
科新臺幣3千萬元以下罰金。
未經許可，轉讓、出租或出借前項所列槍砲、彈藥者，處無期徒
刑或5年以上有期徒刑，併科新臺幣1千萬元以下罰金。
意圖供自己或他人犯罪之用，而犯前二項之罪者，處死刑或無期
徒刑；處徒刑者，併科新臺幣5千萬元以下罰金。
未經許可，持有、寄藏或意圖販賣而陳列第一項所列槍砲、彈藥
者，處5年以上有期徒刑，併科新臺幣1千萬元以下罰金。
意圖供自己或他人犯罪之用，以強盜、搶奪、竊盜或其他非法方
法，持有依法執行公務之人所持有之第一項所列槍砲、彈藥者，
得加重其刑至二分之一。
第一項至第三項之未遂犯罰之。

附表：
編號 查獲槍彈名稱 數量 鑑定結果 備註 一 制式手槍(槍枝管制編號：0000000000) 1支 研判係口徑9X19mm制式手槍，為阿根廷BERSA廠THUNDER9 ULTRA COMPACT PRO型，槍號為968600，槍管內具6條右旋來復線，擊發功能正常，可供擊發同口徑制式子彈使用，認具殺傷力。 不含彈匣